臺灣臺南地方法院刑事判決
111年度交易字第209號
公  訴  人  臺灣臺南地方檢察署檢察官
被      告  吳楊素金


            徐若婷  


上列被告因過失傷害案件，經檢察官提起公訴（110年度調偵字
第2213號），本院判決如下：
    主  文
吳楊素金犯過失傷害罪，處拘役伍拾日，如易科罰金，以新臺幣
壹仟元折算壹日。
徐若婷犯過失傷害罪，處拘役參拾日，如易科罰金，以新臺幣壹
仟元折算壹日。
    事  實
一、吳楊素金於民國110年5月7日16時46分許，騎乘自行車，沿
    臺南市下營區縣174線車道外側由東往西方向行駛，行經臺
    南市○○區○○○00○00號前，欲橫越車道至道路左側（南側）住
    處時，本應注意變換車道時，應讓直行車先行，並應注意安
    全之距離，且當時天候晴、有暮光、路面無缺陷、道路無障
    礙物、視距良好，並無不能注意之情事，竟疏未注意，貿然
    左偏行駛未讓直行車先行。適同向後方由徐若婷騎乘車牌號
    碼000-0000號普通重型機車，沿臺南市下營區縣174線道路
    由東往西方向行駛至此，亦應注意車前狀況並隨時採取必要
    之安全措施，且無不能注意之情事，竟疏未注意，而與吳楊
    素金發生碰撞，致雙方均人車倒地，吳楊素金因而受有左膝
    挫傷、右肩撕裂傷（5公分）、左側跟骨骨折、頭部外傷合
    併血腫之傷害；徐若婷亦因而受有頭部外傷併挫傷、臉擦傷
    併左側撕裂傷（左額頭撕裂傷3公分、上嘴唇1公分）、左側
    小腿擦傷、雙手及雙膝擦傷、上門牙斷裂2根之傷害。吳楊
    素金於肇事後，停留於現場，且在有犯罪偵查權限之機關或
    公務員發覺前，主動向到場處理員警坦承肇事，自首而願接
    受裁判；徐若婷於肇事後，經送醫治療，且在有犯罪偵查權
    限之機關或公務員發覺前，主動向到醫院處理本案之員警坦
    承肇事，自首而願接受裁判。
二、案經吳楊素金、徐若婷訴由臺南市政府警察局麻豆分局移送
    臺灣臺南地方檢察署檢察官偵查起訴。
    理　由
一、按被告以外之人於審判外之陳述，雖不符合同法第159條之1
    至第159條之4之規定，但經當事人於審判程序同意作為證據
    ，法院審酌該言詞陳述或書面陳述作成時之情況，認為適當
    者，亦得為證據。當事人、代理人或辯護人於法院調查證據
    時，知有第159條第1項不得為證據之情形，而未於言詞辯論
    終結前聲明異議者，視為有前項之同意，刑事訴訟法第159
    條第1項及第159條之5分別定有明文。本件據以認定事實所
    引用之陳述證據，被告2人迄於言詞辯論終結前且未聲明異
    議，揆諸前揭規定，可認為已同意作為證據；而本院審酌該
    證據資料作成當時之過程、內容、功能等之情況，認為適當
    ，亦查無其他違法取證或其他瑕疵等不實之情事，具備合法
    可信之適當性保障，與本案待證事實間並具有相當之關聯性
    ，以之為本案證據尚無不當，復無顯有不可信之情況，認均
    得採為證據。
二、本件被告被告徐若婷對上開事實坦承不諱；另被告吳楊素金
    則否認有何過失傷害犯行，並辯稱她是停在路邊，是徐若婷
    來撞她的。她當時要左轉回家，她家就在對面，即警卷第37
    頁上方照片救護車位置附近，她有停下來看後方有無來車，
    結果就被人家撞了等語。
三、經查：　　
　㈠被告吳楊素金騎乘上開自行車與被告徐若婷騎乘上開機車，
    於上開時、地發生碰撞，致吳楊素金、徐若婷因而分別受有
    上開傷害之事實，業據被告吳楊素金、徐若婷於警詢、偵查
    及本院審理中供明在卷，且有卷附道路交通事故現場圖（警
　　卷第17頁、19頁）、道路交通事故調查報告表㈠㈡（警卷第
　　21至23頁）、現場（含雙方車損）照片12張（警卷第37至47
　　頁）、台灣基督長老教會新樓醫療財團法人麻豆新樓醫院診
　　斷證明書（警卷第49頁）、奇美醫療財團法人柳營奇美醫院
　　診斷證明書（警卷第51頁）可以佐證，應堪認為真實。
　㈡被告吳楊素金於警詢中供稱她接近肇事地點時見後方有一機
    車直行而來，待行駛至肇事地點，她（自行）車把手向左欲
    停等待轉時，左側車身突與同向行駛之機車前車頭碰撞（警
    卷第5頁）；於偵查中亦供稱她當時要左轉回家。她停在路
    邊看左後方來車，有看到被告徐若婷的機車直行而來，從她
    中間撞過去（偵卷第7頁反面）；於本院審理中亦供稱案發
    當時她要左轉回家，她家就在對面，即警卷第37頁上方照片
    救護車位置附近，她有停下來看後方有無來車，結果就被人
    家撞了（本院卷第36頁）。
　　    被告徐若婷於警詢中供稱她接近肇事地點時見同向同車
　　道有一腳踏車直行，待行駛至肇事地點，該車未使用左轉手
　　勢突然左轉，當時距離很近來不及反應，致她機車前車頭與
　　該車左側車身碰撞（警卷第10頁）；於偵查中亦供稱原本她
　　們兩車都是直行，被告吳楊素金突然左轉彎，兩車就發生碰
　　撞。兩車碰撞前都是行進中，被告吳楊素金並未停在路邊等
　　待，而是突然左轉（偵卷第7頁反面至第8頁）；於本院審理
　　中亦供稱當時吳楊素金是直行突然轉彎，一轉彎就突然擋在
　　中間，她沒有辦法作反應，她行駛的是道路中間，所以才會
　　滑到對向車道（本院卷第37至38頁）。
　　    由被告吳楊素金、徐若婷上開供述足認本案被告吳楊素
　　金所騎乘之上開自行車與被告徐若婷所騎乘之上開機車原行
　　駛於同向車道，至案發地點時，因被告吳楊素金欲左轉橫越
　　道路至對向（道路南側）住處，雙方因而發生碰撞。
　㈢關於被告吳楊素金行駛至肇事地點，是否有在路邊停等待轉
    部分，依卷附事故現場圖所示，被告吳楊素金所騎乘之上開
    自行車倒地位置係在西向車道上，而被告徐若婷所騎乘之上
    開機車倒地位置係在西向車道由右後方往左前方滑行，並倒
    於對向車道與車道分向線（黃色虛線）上，刮地痕亦係在西
    向車道由右後方往左前方延伸，刮地痕起點在自行車倒地位
    置之左後方。此亦與現場照片（警卷第37頁）所示相符。被
    告吳楊素金於警詢中供稱她行駛之位置為路面邊線外側（警
    卷第7頁），則苟被告吳楊素金行駛至案發地點時有在路面
    邊線外側停等，其遭撞擊後，自行車倒地位置應不可能在西
    向車道內。
　　    況且，依卷附事故現場圖所示，被告徐若婷所騎乘之上
　　開機車刮地痕係在西向車道由右後方往左前方延伸，刮地痕
    起點在自行車倒地位置之左後方，距路中央之車道分向線（
    黃色虛線）為1公尺，該車道寬度為3.8公尺，則該刮地痕起
    點距西向車道之路面邊線有2.8公尺。足見被告徐若婷所騎
    乘之上開機車倒地時，係在西向車道靠近中央之車道分向線
    （黃色虛線）位置。亦即，被告吳楊素金所騎乘之上開自行
    車行駛至案發地點時並非因路面邊線外側停等而遭被告徐若
    婷所騎乘之上開機車撞擊。是被告徐若婷所稱兩車碰撞前都
    是行進中，被告吳楊素金並未停在路邊等待，而是突然左轉
    而發生碰撞應可採信。
　㈣按慢車變換車道時，應讓直行車先行，並應注意安全之距離
　　，道路交通安全規則第124條第4項定有明文；又汽車行駛時
    ，駕駛人應注意車前狀況，並隨時採取必要之安全措施，道路
    交通安全規則第94條第3項亦定有明文。被告2人騎乘自行車
    及機車自應遵守上開規定。且依卷附道路交通事故調查報告
    表㈠（警卷第21頁）所載，案發當時天候晴、有暮光、路面
    無缺陷、道路無障礙物、視距良好，並無不能注意之情事，
    被告2人竟均疏未注意，被告吳楊素金貿然左偏行駛未讓直
    行車先行，被告徐若婷未注意車前狀況並隨時採取必要之安
    全措施，致兩車發生碰撞，顯有過失。
　　    本件經送臺南市車輛行車事故鑑定會鑑定結果，亦認被
　　告吳楊素金騎乘腳踏車，左偏行駛未讓直行車先行，為肇事
　　主因。被告徐若婷駕駛普通重型機車，未注意車前狀況為肇
　　事次因。有卷附臺南市車輛行車事故鑑定會111年1月4日南
　　市交鑑字第1110069418號函附之南鑑0000000案鑑定意見書1
　　份（調偵卷第33至36頁）可參。足以佐證被告2人前開駕駛
    行為確有過失。
　㈤本件告訴人徐若婷因上開車禍而受有頭部外傷併挫傷、臉擦
　　傷併左側撕裂傷（左額頭撕裂傷3公分、上嘴唇1公分）、左
　　側小腿擦傷、雙手及雙膝擦傷、上門牙斷裂2根等傷害，有
    卷附台灣基督長老教會新樓醫療財團法人麻豆新樓醫院診斷
    證明書（警卷第49頁）可憑；告訴人吳楊素金因上開車禍而
    受有左膝挫傷、右肩撕裂傷（5公分）、左側跟骨骨折、頭
    部外傷合併血腫等傷害，亦有卷附奇美醫療財團法人柳營奇
    美醫院診斷證明書（警卷第51頁）可憑。足認被告2人之過
    失與告訴人2人所受之傷害間有相當因果關係。本件雖告訴
    人2人均有過失，仍不能解免被告2人過失犯行，本件被告2
    人仍成立過失傷害犯行。
  　　　從而，被告吳楊素金上開所辯尚不足採，本件事證明確
　　，被告2人過失傷害犯行洵堪認定，應依法論科。
四、論罪科刑
　㈠核被告2人所為，均係犯刑法第284條前段之過失傷害罪。
　㈡被告吳楊素金於肇事後，停留於現場，且在有犯罪偵查權限
    之機關或公務員發覺前，主動向到場處理員警坦承肇事，自
    首而願接受裁判；被告徐若婷於肇事後，經送醫治療，且在
    有犯罪偵查權限之機關或公務員發覺前，主動向到醫院處理
    本案之員警坦承肇事，自首而願接受裁判。此有道路交通事
    故肇事人自首情形紀錄表2紙（警卷第33頁、35頁）可憑，
　　已符合自首之規定，爰均依刑法第62條前段規定減輕其刑。
　㈢爰審酌被告2人並無前科犯行，品行尚佳；本件車禍發生時被
    告2人注意義務違反及過失之程度，與告訴人2人所受傷害之
    程度，暨被告徐若婷犯後坦承犯行，及被告吳楊素金於本院
    審理時所陳述其教育程度為未就學，經濟狀況不好，孩子均
    已成年。現與孩子同住，目前沒有工作；被告徐若婷於本院
    審理時所陳述其教育程度為現在就讀大學一年級，家庭狀況
    不是很好等智識程度、家庭生活狀況等一切情狀，分別量處
    如主文所示之刑，並均諭知易科罰金之折算標準。
五、據上論斷，應依刑事訴訟法第299條第1項前段、刑法第284
    條前段、第62條前段、第41條第1項前段，刑法施行法第1條
    之1，判決如主文。
本案經檢察官陳奕翔提起公訴；檢察官吳惠娟到庭執行職務。
中　　華　　民　　國　　111 　年　　4 　　月　　20　　日
                    刑事第一庭法　官　鄭文祺
以上正本證明與原本無異。　　　　　　　　　　
如不服本判決應於收受本判決後20日內向本院提出上訴書狀，並
應敘述具體理由。其未敘述上訴理由者，應於上訴期間屆滿後20
日內向本院補提理由書狀（均須按他造當事人之人數附繕本）「
切勿逕送上級法院」。
                              書記官  吳昕韋
中　　華　　民　　國　　111 　年　　4 　　月　　21　　日
附錄本案論罪科刑法條全文：
中華民國刑法第284條
因過失傷害人者，處1年以下有期徒刑、拘役或10萬元以下罰金
；致重傷者，處3年以下有期徒刑、拘役或30萬元以下罰金。